臺灣高雄地方法院刑事判決　　　　　　　　　　　　九十一年度交訴字第一六八號
　　公　訴　人　臺灣高雄地方法院檢察署檢察官
　　被　　　告　甲○○
右列被告因公共危險等案件，經檢察官提起公訴（九十一年度偵字第五六三一號），
本院判決如左：
    主  文
甲○○駕駛動力交通工具肇事，致人受傷而逃逸，處有期徒刑陸月，如易科罰金，以
參佰元折算壹日。緩刑參年。
被訴過失傷害部分，公訴不受理。
    事  實
一、甲○○考領有普通小型車駕駛執照，於民國九十年十一月三十日下午四時許，駕
    駛車牌號碼ＱＯ─９５５０號自用小客車，沿高雄市新興區○○○路由南往北方
    向行駛，行經該路與七賢路口時，本應注意汽車行進中，駕駛人應注意車前狀況
    ，隨時採取必要安全措施，而依當時情形又無不能注意之情事，竟疏於注意，致
    其車輛之右前輪上方處不慎撞及與其同向行駛而由陳讚仰所騎乘之車號ＸＲＦ─
    １３８號重型機車左側，使陳讚仰因而受有左腳踝挫傷及皮膚擦傷等傷害（過失
    傷害部分業據撤回告訴，詳後述）。詎甲○○明知駕車肇事，竟未留於現場處理
    亦未下車察看，旋駕車離開現場，嗣因陳讚仰隨即騎車自後追至忠孝一路與八德
    路口時趕上並拍打該車後車身，甲○○始停車，甲○○下車後發現陳讚仰受有前
    揭傷勢，竟未留下任何聯絡資料即駕車離去，嗣因陳讚仰記下車號後向警方報案
    始循線查獲。
二、案經陳讚仰訴由高雄市政府警察局新興分局移送臺灣高雄地方法院檢察署檢察官
    偵查起訴。
    理  由
壹、有罪（肇事逃逸）部分：
一、訊據被告甲○○固供承有於右揭時地與告訴人陳讚仰發生車禍致告訴人受傷之事
    實，惟矢口否認有肇事逃逸犯行，辯稱：我當時原本以為沒撞到他，所以未停車
    察看，後來告訴人追上來，我才知道有擦撞到，便馬上停車，後來我覺得我沒有
    過失，且有事急著要去台北，所以才未留在現場云云。經查：
（一）右揭事實業據告訴人陳讚仰指訴明確，並有高雄市○○○○○道路交通事故調
      查報告表、南山醫院診斷證明書各一份、案發地點之相片六張附卷可稽。
（二）查駕駛人應注意車前狀況，隨時採取必要安全措施，道路交通安全規則第九十
      三條第一項第四款定有明文，被告考領有普通小型車之駕駛執照，必明知上情
      ，其駕車自應注意並遵守上開規定，又查，案發當時並無任何不能注意之情事
      ，被告竟疏未注意車前狀況，致其車輛右前輪上方部位自左後方撞及告訴人騎
      乘之機車，使告訴人受有左腳踝挫傷及皮膚擦傷，是被告前開駕車行為，顯有
      過失，而被告之過失行為與告訴人之傷害結果間，亦具有相當因果關係。被告
      辯稱：我沒有過失云云，不足採信。
（三）又查，刑法第一百八十五條之四「駕車肇事致人死傷逃逸罪」，乃以處罰肇事
      後逃逸之駕駛人為目的，俾促使駕駛人於肇事後能對被害人即時救護，以減少
      死傷，亦即該罪之成立祇以行為人有駕駛動力交通工具肇事，致人死傷而逃逸
      之事實為已足，至行為人之肇事有否過失，則非所問（參照最高法院八十八年
      度台上字第七三九六號判決）。又衡諸常情，汽車與機車發生擦撞車禍後，汽
      車駕駛人是否受傷，固非當然，然機車駕駛人之身體與汽車接觸後，則必然受
      有程度不一之傷害，參以被告亦自承案發後其右側後照鏡有向內折入、且右前
      輪上方葉子板部分有刮痕等情（見警訊筆錄及本院九十一年八月三十日審判筆
      錄），由上開撞擊時之情形以觀，應認擦撞當時被告確實已知擦撞及告訴人之
      事實，竟仍決意駛離現場，則其行為顯已符合刑法上肇事逃逸罪之構成要件。
      況其嗣後經告訴人攔停後已目睹告訴人左腳踝有擦傷之情，竟未留下任何聯絡
      資料即再度駛離，益足證其於發生車禍當時確具有肇事後逃逸之犯意。被告辯
      稱：無肇事逃逸之意思云云，不足採信。
綜上所述，本案事證已臻明確，被告之犯行堪以認定。
二、核被告所為，係犯刑法第一百八十五條之四駕駛動力交通工具肇事，致人受傷逃
    逸罪。審酌被告於肇事後未下車察看及將告訴人送醫，反而駕車逃逸，惡性非輕
    ，惟念及其前無犯罪前科，有台灣高等法院被告全國前案紀錄表、台灣高雄地方
    法院檢察署刑案資料查註紀錄表在卷可憑，素行尚佳，又犯罪後已當庭向告訴人
    道歉，而告訴人業已撤回過失傷害之告訴（見本院九十一年八月三十日審判筆錄
    ）等一切情狀，量處如主文所示之刑，並諭知易科罰金之折算標準。再者，被告
    未曾受有期徒刑以上刑之宣告等情，已如前述，因一時失慮致觸犯本件犯行，雖
    於犯罪後未坦承犯行，然已當庭向告訴人道歉並表示悔意，而取得告訴人之諒解
    並撤回過失傷害之告訴（均如前述），應認其經此次起訴審判後，當能知所警惕
    ，應無再犯之虞，是本院認為前開對被告所宣告之刑，以暫不執行為適當，爰宣
    告緩刑三年，以勵自新。
貳、公訴不受理（過失傷害）部分：
一、公訴意旨認：被告於右揭時地駕車，本應注意汽車行進中，駕駛人應注意車前狀
    況，隨時採取必要安全措施，而依當時情形又無不能注意之情事，竟疏於注意，
    致其車輛之右前輪上方處不慎撞及與其同向行駛而由陳讚仰所騎乘之重型機車左
    側，使陳讚仰因而受有左腳踝挫傷及皮膚擦傷等傷害，因認被告另涉有刑法第二
    百八十四條第一項之過失傷害罪嫌。
二、按告訴乃論之罪，告訴人於第一審辯論終結前，得撤回其告訴；又告訴經撤回者
    ，法院應諭知不受理之判決；刑事訴訟法第二百三十八條第一項、第三百零三條
    第三款分別定有明文。
三、刑法第二百八十四條第一項前段之過失傷害罪，依同法第二百八十七條前段之規
    定須告訴乃論。查告訴人於本院九十一年八月三十日審理時已當庭表示撤回本件
    告訴（見本院同日審判筆錄），揆諸前開說明，被告此部分犯行自應由本院為不
    受理之判決。
參、據上論斷，應依刑事訴訟法第二百九十九條第一項前段，第三百零三條三款，刑
    法第一百八十五條之四，第四十一條第一項、第七十四條第一款，罰金罰鍰提高
    標準條例第二條，判決如主文。
中      華      民      國      九十一      年    九      月    十三    日
                                  臺灣高雄地方法院交通法庭
                                      法  官  周玉群
右正本證明與原本無異。
如不服本判決，應於判決送達後十日內，向本院提出上訴狀。
                                      書記官  陳瓊芳
中      華      民      國      九十一      年    九      月    十三    日
附錄本判決論罪之法條：
刑法第一百八十五條之四：
  駕駛動力交通工具肇事，致人死傷而逃逸者，處六月以上五年以下有期徒刑。
